臺灣高等法院臺中分院刑事裁定
110年度毒抗字第489號
抗 告 人  臺灣南投地方檢察署檢察官
被    告  莊隆裕


上列抗告人因被告違反毒品危害防制條例案件，不服臺灣南投地
方法院中華民國110年4月1日所為110年度毒聲字第73號駁回聲請
觀察、勒戒之裁定（聲請案號：110年度聲觀字第61號、偵查案
號：110年度毒偵字第82號），提起抗告，本院裁定如下
    主  文
原裁定撤銷，發回臺灣南投地方法院。
    理  由
一、按觀察、勒戒處分本質上係屬保安處分之一種，雖非直接 
    對受處分人施以刑罰權，然係對受處分人之人身自由予以一
    定處所及期間之留置、拘束之不利益，係對人民基本權利即
    人身自由之剝奪或限制之刑事處遇措施。又相較於刑罰之執
    行，該保安處分之執行在人民基本權利干預程度上未必較輕
    微，故亦應同受法律及憲法法理原則之拘束（司法院釋字第
    471號解釋意旨），佐以刑事訴訟法第154條第2項：「犯罪
    事實應依證據認定之，無證據不得認定犯罪事實」規定之意
    旨，乃在於恪守法治國原則，以法定證據方法及嚴格證明程
    序保障被告人權，自於限制人民基本權利之訴訟程序均有其
    適用。復按刑事訴訟法第156條第2項規定，被告之自白，不
    得作為有罪判決之唯一證據，仍應調查其他必要之證據，以
    察其是否與事實相符。其立法意旨乃在防範被告自白之虛擬
    致與真實不符，故對自白在證據上之價值加以限制，明定須
    藉補強證據以擔保其真實性，始得採為斷罪之依據，並非絕
    對可由法院自由判斷該共犯之自白或不利於己之陳述之證明
    力。若不為調查，而專憑此項供述證據為被告犯罪事實之認
    定，即與上開規定有違（最高法院100年度台上字第5959號
    判決參照）。又按證據之證明力，固應由事實審法院依其職
    權，本於確信自由判斷，但此一自由判斷職權之行使，不得
    違背經驗及論理法則，否則即屬採證違背證據法則。又判斷
    證據之證明力，不能將各項證據予以割裂觀察，而認定事實
    ，亦不悉以直接證據為限，其斟酌各項直接、間接證據，本
    於推理作用，予以綜合判斷，並非法所不許。審理事實之法
    院，對於卷內有利及不利於被告之證據，均應一併注意，並
    綜合全部證據資料，本於經驗及論理法則定其取捨而為判斷
    （最高法院101年度台上字第4785號判決參照）。
二、原裁定以被告莊隆裕（下稱被告）固於警詢供稱有於109年4
    月15日某時許，在友人陳沛亮住處即南投縣○○鄉○○村○○巷0
    號內，以將海洛因加水稀釋後以扣案針筒注射手臂靜脈之方
    式，施用海洛因1次等情，然觀諸扣案針筒1支及內政部警政
    署刑事警察局109年7月10日刑生字第1090901630號鑑定書（
    原裁定誤載為109年9月11日刑生字第1090901629號）、衛生
    福利部草屯療養院109年9月24日草療鑑字第000000000號鑑
    驗書所示內容，僅得證明被告曾經接觸或使用過扣案之注射
    針筒，該注射針筒曾經接觸或盛裝海洛因，尚難據以直接認
    定係供被告本案施用海洛因之物，且卷內除被告單一自白外
    ，尚無其他積極明確之證據足以認定被告有聲請意旨所認之
    犯行，而駁回檢察官對觀察、勒戒之聲請，固非無見。惟查
    ：
（一）被告已於109年11月24日警詢筆錄供稱：扣案針筒為其所
      有，係用以施打海洛因止痛、扣案針筒應該是我在陳沛亮
      住家所施打留下、應該是大約在109年4月15日左右在陳沛
      亮家所施打等語（警卷第3頁），佐以卷內所附之內政部
      警政署刑事警察局109年7月10日刑生字第1090901630號鑑
      定書、衛生福利部草屯療養院109年9月24日草療鑑字第00
      0000000號鑑驗書所示（警卷第52、57頁），該扣案針筒
      所驗出之DNA反應與被告相符，其內容物確實為第一級毒
      品海洛因；另審酌其友人陳沛亮於109年11月17日警詢筆
      錄內稱：他們兩個都是在我家施用毒品......莊隆裕施用
      1級毒品海洛因等語（警卷第15頁），足徵被告確有吸食
      第一級毒品海洛因之犯罪事實嫌疑重大，尚與原裁定所指
      卷內無任何積極補強證據等情，尚有矛盾。
（二）另被告於製作警詢筆錄完畢後，經警採尿送驗，此有南投
      縣政府警察局南投分局委託鑑驗尿液代號與真實姓名對照
      表（警卷第60頁）附卷可參，惟經本院遍查全卷資料，未
      能發現被告之尿液檢驗報告。雖被告自承有於前揭時地吸
      食第一級毒品海洛因，並有相關證人供述及扣案針筒之鑑
      驗報告可佐。然主要補強證據即被告之尿液檢驗報告付之
      闕如，未見原審法院依法善盡調查之義務，原裁定亦無敘
      明未予調查之理由，即逕予駁回檢察官之聲請，尚嫌速斷
      。經本院核原審法院尚有未盡調查審酌之處，且未於原裁
      定內詳述理由，以上雖非檢察官抗告意旨所指摘，但原裁
      定既有可議之處，自應由本院將原裁定予以撤銷，發回原
      審另為妥適之處理。
三、據上論斷，依刑事訴訟法第413條前段，裁定如主文。
中    華    民    國   110    年    4    月    29     日
            刑事第十庭  審判長法  官  陳  宏  卿 
                              法  官  林  美  玲
                              法  官  楊  文  廣
以上正本證明與原本無異。
不得再抗告。
                              書記官  呂  安  茹
　　　　　　　　　　　　　　　
中　　華　　民　　國　　110 　年　　4 　　月　　29　　日